【裁判字號】    97,抗,621
【裁判日期】    980113
【裁判案由】    本票裁定
【裁判全文】
臺灣臺北地方法院民事裁定               97年度抗字第621號
抗  告  人  台新國際商業銀行股份有限公司
法定代理人  丙○○
相  對  人  乙○○
          （原名陳進來）
            甲○○
          （原名陳梁文英）
上列當事人間聲請本票准許強制執行事件，抗告人對於民國九十
七年七月三日本院九十三年度票字第一三二七三號民事裁定提起
抗告，本院裁定如下：
    主    文
原裁定廢棄。
本院於民國九十三年四月一日所為民國九十三年度票字第一三二
七三號民事裁定原本及正本當事人欄中關於「相對人陳進來」之
記載應更正為「相對人乙○○（原名陳進來）」，「相對人陳梁
文英」之記載應更正為「相對人甲○○（原名陳梁文英）」。
抗告程序費用新臺幣壹仟元由相對人連帶負擔。
    理    由
一、按判決如有誤寫、誤算或其他類此之顯然錯誤者，法院得隨
    時或依聲請以裁定更正之，其正本與原本不符者亦同，民事
    訴訟法第二百三十二條第一項定有明文。上開規定於裁定準
    用之，同法第二百三十九條亦有明文規定。又所謂錯誤，應
    包括當事人姓名或名稱之錯誤在內，關於當事人姓名或名稱
    之錯誤，祇須為訴訟標的之法律關係不變，實際上由該當事
    人參與訴訟，雖原告起訴所主張被告之姓名或名稱錯誤，並
    經法院對於姓名或名稱錯誤之當事人為裁判，仍應有上開法
    條之適用，最高法院六十九年台職字第三號著有判例可資參
    照。是裁判中之顯然錯誤，得由法院自行更正者，不以出於
    法院之過失為必要，即本於當事人之陳述或書狀之記載所致
    之錯誤，亦得以裁定更正之，而關於當事人之姓名或名稱，
    因表示不正確發生之顯然錯誤，苟未變更該當事人之同一性
    ，亦有民事訴訟法第二百三十二條第一項規定之適用。
二、本件抗告人台新國際商業銀行股份有限公司於原法院聲請意
    旨略以：其於民國九十三年三月十七日民事本票裁定聲請狀
    所列相對人即債務人陳進來、陳梁文英，分別於九十二年八
    月四日變更姓名為乙○○、甲○○，是其執本院九十三年四
    月一日九十三年度票字第一三二七三號民事裁定及確定證明
    書向臺灣板橋地方法院聲請對相對人強制執行，經臺灣板橋
    地方法院命補正債務人姓名，為此聲請更正相對人姓名，並
    提出戶籍謄本、臺灣板橋地方法院板院輔九七執廉字第三三
    三九九號執行命令為憑。原法院裁定駁回其聲請，抗告人不
    服，乃抗告前來。
三、經查，抗告人於九十三年三月十七日民事本票裁定聲請狀固
    記載相對人姓名為陳進來、陳梁文英，但亦載明相對人陳進
    來、陳梁文英之身分證統一編號分別為Ｚ00000000
    0號、Ｚ000000000號，此觀卷附民事本票裁定聲
    請狀所載即明，是相對人人別已經特定，原法院九十三年四
    月一日所為之本票准予強制執行之裁定，係以身分證統一編
    號為Ｚ000000000號之陳進來及身分證統一編號為
    Ｚ000000000號之陳梁文英為相對人，堪以認定，
    而身分證統一編號為Ｚ000000000號之陳進來及身
    分證統一編號為Ｚ000000000號之陳梁文英，分別
    於九十二年八月四日更名為乙○○、甲○○，此亦經抗告人
    陳述明確，核與卷附戶籍謄本、司法院戶役政連結作業系統
    查詢單所載一致，揆諸首揭說明，原法院九十三年四月一日
    所為之本票准予強制執行之裁定，就相對人姓名一節確有誤
    寫當事人更名前姓名之顯然錯誤，且其錯誤未變更當事人之
    同一性，自應予更正，原裁定駁回抗告人更正之聲請，容有
    未洽，抗告意旨執此指摘原裁定不當，求為廢棄，為有理由
    ，爰廢棄原裁定，由本院裁定如主文第二項所示。
據上論結，本件抗告有理由。依非訟事件法第二十一條第二項、
第二十三條、第二十四條第一項、第四十六條，民事訴訟法第四
百九十二條、第八十五條第二項，裁定如主文。
中    華    民    國    98    年    1     月    13    日
                  民事第一庭  審判長法  官  李昆曄
                                    法  官  文衍正
                                    法  官  洪文慧
以上正本係照原本作成。
本裁定不得抗告。
中    華    民    國    98    年    1    月     13    日
                                    書記官  林芝儀


司法院資訊處製作；財團法人民間司法改革基金會備份。
